最高法院刑事判決　　　　　　　　　　　　　　　九十三年度台上字第六五四０號
　　上　訴　人　甲○○
　　選任辯護人　洪崇欽律師
右上訴人因偽造文書案件，不服台灣高等法院台中分院中華民國九十三年八月三十一
日第二審更審判決（九十三年度上更(一)字第八六號，起訴案號：台灣台中地方法院檢
察署九十一年度偵字第二六七三號），提起上訴，本院判決如左：
    主  文
原判決撤銷，發回台灣高等法院台中分院。
    理  由
本件原判決撤銷第一審之科刑判決，改判論處上訴人甲○○以共同連續行使偽造私文
書，足以生損害於公眾及他人罪刑，固非無見。
惟查：(一)民國九十二年二月六日修正公布之刑事訴訟法第一百五十九條第一項規定，
被告以外之人於審判外之言詞或書面陳述，除法律有規定者外，不得作為證據。上開
規定，並於九十二年九月一日施行。本件原審係於九十三年八月十七日審理，自應適
用上開規定。乃原判決於理由內併引用證人陳珠觀、陳秋玉於警詢及檢察官偵查中（
見原判決第九頁第二、六行）、共犯（非共同被告）黃生福、吳麗娟、夏萱惠、劉婉
芬、李昱賢於警詢及檢察官偵查中（見原判決第五頁第七、八行、第七頁第四、五、
十七行）之證言；及引用證人林銘家、黃正忠於警詢及檢察官偵查中（見原判決第十
頁第二行），共犯（非共同被告）林啟彬於警詢及檢察官偵查中（見原判決第五頁第
十三行、第六頁第六行）之證言，資為論處上訴人以共同連續行使偽造私文書，足以
生損害於公眾及他人罪刑之證據。但未說明上開證人於審判外之陳述，究竟如何符合
例外之規定而有證據能力，遽於上開證人於警詢及檢察官偵查中之傳聞證據，併為論
處上訴人上開罪刑之依據，要難謂為適法。(二)刑法第二百十條所謂「足生損害於公眾
或他人」，稱「公眾」即公益，包括國家及社會之利益在內。稱「他人」即私益，即
自己以外第三人之利益，第三人不以自然人為限，即法人亦包括在內。原判決於事實
欄內認定「足生損害於中華電信股份有限公司（下稱中華電信公司）豐原營運處及如
附表一所示之被偽造名義人」（見原判決第二頁倒數第二、一行），「足以生損害於
中華電信公司北台中營運處及如附表二所示之被偽造名義人」（見原判決第四頁第一
、二行），乃原判決未敘明上訴人所為，除致中華電信公司私經濟行為之不利益外，
如何尚有足生其他公益上損害之理由，徒以中華電信公司係國營事業，遽認足生損害
於公眾，尚非允洽。上訴意旨雖未指摘及此，惟此為本院得依職權調查之事項，應認
原判決仍有撤銷發回更審之原因。
據上論結，應依刑事訴訟法第三百九十七條、第四百零一條，判決如主文。
中　　　華　　　民　　　國　　九十三　　年　　 十二 　　月　　 十六 　　日
                              最高法院刑事第十庭
                                  審判長法官  呂　潮　澤
                                        法官  吳　昆　仁
                                        法官  孫　增　同
                                        法官  吳　昭　瑩
                                        法官  林　秀　夫
      右正本證明與原本無異
                                              書  記  官
中　　　華　　　民　　　國　　九十三　　年　　 十二 　　月　　二十三　　日
                                                                        ｖ
